臺灣臺南地方法院民事判決
109年度訴字第656號
原      告  薛妃君  
被      告  王寶琴  
訴訟代理人  林媗琪律師
被      告  謝淑美  

上列當事人間請求侵權行為損害賠償事件，本院於民國110年11
月24日言詞辯論終結，判決如下：
    主      文
一、被告謝淑美應給付原告新臺幣2,874,100元，及自民國109年
    5月6日起至清償日止，按年息百分之5計算之利息。
二、原告其餘之訴駁回。
三、訴訟費用新臺幣29,512元由被告謝淑美負擔。
    事實及理由
一、被告謝淑美(下逕稱其名)經合法通知，未於最後言詞辯論期
    日到場，核無民事訴訟法第386條所列各款情形，爰依原告
    聲請，由其一造辯論而為判決。
二、原告起訴主張：
　㈠謝淑美原係奇美醫療財團法人柳營奇美醫院護理師，自民國1
    04年10月間起，向同事及親友佯稱：與新光三越百貨股份有
    限公司（下簡稱新光三越）高層熟稔，能透過特殊管道，以
    面額75折至85折不等之價格購得新光三越禮券云云。被告王
    寶琴(下逕稱其名)知悉後，即陸續集資向謝淑美購買新光三
    越禮券。惟謝淑美集資後，實仍係以一般市價即面額98折之
    價格向新光三越購得禮券。自105年間起，謝淑美以前揭高
    價購入低價賣出新光三越禮券之方式，已造成龐大資金缺口
    而無力再交付新光三越禮券予出資之購買人，竟基於意圖為
    自己不法所有之詐欺取財犯意，猶對外誆稱：可集資代為購
    買低折扣之新光三越禮券；付款訂購禮券之人可選擇延後交
    付或退款云云，致原告誤信為真，自105年12月5日起經由王
    寶琴（王寶琴所涉詐欺取財部分，業經檢察官為不起訴處分
    ）集資後，於附表一所示時間將附表一所示金額共新臺幣(
    下同)11,304,500元陸續匯款至王寶琴台新銀行崇德分行000
    00000000000號帳戶或以現金交付予王寶琴，王寶琴則於附
    表二所示時間將附表二所示金額共8,430,400元陸續匯款回
    原告中國信託銀行000000000000號帳戶，故原告損失金額為
    2,874,100元【計算式：11,304,500元-8,430,400元】，爰
    依民法侵權行為、不當得利之規定，請求王寶琴、謝淑美連
    帶賠償2,874,100元及利息。若認侵權行為損害賠償請求權
    已罹於時效消滅，則依民法第197第2項規定，請求王寶琴、
    謝淑美連帶賠償2,874,100元等語。
　㈡並聲明：王寶琴、謝淑美應連帶給付原告2,874,100元，及自
    起訴狀繕本送達翌日起至清償日止，按年息百分之5計算之
    利息(見本院卷一第15、81頁)。
三、王寶琴則以：伊將自己及友人的投資款均交給謝淑美，伊同
    為遭謝淑美詐騙之受害人，此經臺南地方檢察署107年度偵
    字第8143號不起訴書所認定；原告對王寶琴本件侵權行為損
    害賠償請求權已罹於2年時效而消滅，本件亦不該當民法第1
    79條、第197第2項等語至辯。並聲明：原告之訴駁回；願供
    擔保，請准宣告免為假執行(見本院卷一第213頁)；謝淑美
    未於言詞辯論期日到場，亦未提出書狀作何聲明或陳述。
四、得心證之理由：
  ㈠王寶琴部分：
　⒈原告自105年12月5日起經王寶琴集資後，於附表一所示時間
    將附表一所示金額共11,304,500元陸續匯款至王寶琴之台新
    銀行崇德分行帳戶或以現金交付予王寶琴，而王寶琴則於附
    表二所示時間將附表二所示金額共8,430,400元陸續匯款回
    原告中國信託銀行000000000000號帳戶，有原告提出之存款
    交易明細為證(見本院卷一第93至147頁)。
　⒉謝淑美、王寶琴上開行為，經臺南地方檢察署107年度偵字第
    8143號認王寶琴違反銀行法【王寶琴所涉詐欺取財部分，業
    經檢察官為不起訴處分】；謝淑美違反銀行法及詐欺取財罪
    ，而提起公訴，嗣經本院108年度金重訴字第3號、109年度
    金訴字第145號判決(下合稱系爭刑事案件)謝淑美犯詐欺取
    財罪、共同犯銀行法第125條第1項後段之非法經營收受存款
    業務罪，應執行有期徒刑9年4月；王寶琴共同犯銀行法第12
    5條第1項後段之非法經營收受存款業務罪，處有期徒刑3年8
    月。系爭刑事案件亦認定原告已領回本利10,536,105元，損
    失金額2,943,895元(見本院卷一第501頁)，是原告主張受有
    2,874,100元之損害，應屬有據。
　⒊惟按侵權行為所生之損害賠償請求權，自請求權人知有損害
    及賠償義務人時起，2年間不行使而消滅，自有侵權行為時
    起，逾10年者亦同，民法第197條第1項定有明文。查原告於
    系爭刑事案件警詢時自陳：王寶琴說她將錢拿去新光三越的
    化妝品專櫃投資，每個月會給我們分紅3%，我們就相信他，
    107年4月24日王寶琴以LINE通知我，說她被詐騙了，我投資
    的錢拿不回來，我才知道被騙了等語(見本院卷一第284頁)
    ，是本件縱認王寶琴之集資侵害原告財產權，原告遲至109
    年4月27日始提起本件訴訟，依民法第197條第1項規定，該
    侵權行為賠償請求權已罹於2年時效。
　⒋又無法律上之原因而受利益，致他人受損害者，應返還其利
    益；雖有法律上之原因，而其後已不存在者亦同，民法第17
    9條定有明文。是主張不當得利請求權存在者，應證明他方
    係無法律上之原因而受利益，致其受有損害，始得請求返還
    該利益。又損害賠償之義務人，因侵權行為受利益，致被害
    人受損害者，於前項時效完成後，仍應依關於不當得利之規
    定，返還其所受之利益於被害人，民法第197條第2項定有明
    文。該規定係考量損害賠償義務人，如因侵權行為而受利益
    ，致被害人蒙受損害時，除使其有侵權行為之請求權外，仍
    得依不當得利之規定請求返還其利益，而使不當得利返還請
    求權與損害賠償請求權發生請求權競合關係，不使被害人因
    侵權行為損害賠償請求權罹於時效而受到影響。是以，被害
    人依本條項規定向義務人請求損害賠償者，除義務人係負侵
    權行為損害賠償之債務人外，另須具備不當得利之要件，並
    適用其法律效果。查王寶琴雖居中代原告向謝淑美訂購新光
    三越禮券並代轉購卷款項，然原告並未舉證王寶琴有何無法
    律上之原因而受利益，致其受有損害，且王寶琴所涉詐欺取
    財部分，亦經檢察官為不起訴處分(見本院卷一第65至72頁)
    ，是原告主張依民法第179條或第197條第2項規定，請求王
    寶琴返還不當得利，洵屬無據。
  ㈡另原告主張謝淑美侵害其財產權之事實，有系爭刑事案件可
    佐，而謝淑美經本院合法通知後，既未於言詞辯論期日到場
    爭執，復未提出書狀答辯供本院審酌，堪認原告主張為真實
    。從而，原告依侵權行為損害賠償之法律關係，請求謝淑美
    賠償2,874,100元及法定利息，應屬有據。
五、綜上所述，原告依侵權行為損害賠償之法律關係，請求謝淑
    美給付2,874,100元，及自起訴狀繕本送達翌日之109年5月6
    日起至清償日止，按年息百分之5計算之利息，為有理由，
    應予准許；請求王寶琴給付2,874,100元及利息，則無理由
    ，應予駁回。
六、本件事證已臻明確，兩造其餘攻擊防禦方法，經本院審酌後
    核於本判決結果不生影響，爰不一一論述，併此敘明。
七、訴訟費用負擔之依據：民事訴訟法第78條。 　　
中　　華　　民　　國　　110 　年　　12　　月　　10　　日
                  民事第三庭    法    官　王淑惠
以上正本係照原本作成。
如對本判決上訴，須於判決送達後20日內向本院提出上訴狀。
如委任律師提起上訴者，應一併繳納上訴審裁判費。
中　　華　　民　　國　　110 　年　　12　　月　　10　　日
                                書 記 官  洪凌婷   
　　　　　　　　　　　　　　　  
附表一：原告以現金交付或匯款至王寶琴之台新銀行0000000000
        1447號帳戶之時間、金額
編號 時間 金額(新臺幣) 1 105年12月5日 匯款共290萬元 2 105年12月6日 匯款285,000元 3 106年1月10日 匯款198,000元 4 106年1月17日 匯款1,004,500元 5 106年1月23日 匯款10萬元 6 106年3月13日 匯款50萬元 7 106年3月31日 匯款733,000元 8 106年6月9日 匯款584,000元 9 106年6月27日 匯款共200萬元   10 107年1月25日 現金交付200萬元 合計：11,304,500元   
　　　　　
附表二：王寶琴匯款至原告中國信託銀行000000000000號帳戶之
        時間、金額
編號 時間 金額(新臺幣) 1 106年1月5日 71萬元 2 106年3月3日 255,000元 3 106年5月9日 342,000元 4 106年5月11日 20萬元 5 106年8月25日 348,000元 6 106年10月11日 410,000元 7 106年11月24日 342萬元 8 106年12月22日 150萬元 9 107年3月12日 1,245,400元 合計：8,430,400元